【裁判字號】    97,聲,351
【裁判日期】    980116
【裁判案由】    聲請撤銷或變更處分
【裁判全文】
臺灣高雄地方法院刑事裁定               97年度聲字第351號
聲  請  人  己○○
            乙○○
            丁○○
            戊○○
            丙○○
上列聲請人因不服台灣高雄地方法院檢察署檢察官於民國97年10
月14日所為拒絕發還扣押物之處分（97年度執聲他字第3799號）
，聲請撤銷，本院裁定如下：
    主  文
聲請駁回。
    理  由
一、聲請意旨略以：台灣高雄地方法院檢察署檢察官前以聲請人
    己○○等5 人名下如附表所示之財產，係被告甲○○犯常業
    詐欺罪所得之物，予以扣押，惟該等扣押財產，均係聲請人
    平時省吃儉用，付出勞務所得，或是利息所得、民間互助會
    會款等，且多早於民國81年至85年8 月間存在，並以定期存
    款方式存於聲請人帳戶內，無涉及任何不法，更非本案犯罪
    所得，況本案刑事案件均已判決確定，依臺灣高等法院高雄
    分院91年度上更（一）字第188 號、96年度重金上更（四）
    字第1 號確定判決，其理由均明載上開扣押財產，不依刑法
    第38條第1 項第3 款規定宣告沒收等語，參以除聲請人丙○○外，其餘聲請人均非本案被告，足徵上開扣押財產並非犯
    罪所生、所得之物，依刑事訴訟法第317 條規定，扣押物未
    經諭知沒收者，應即發還，是台灣高雄地方法院檢察署檢察
    官於97年10月14日以雄檢惟岸97執聲他3799字第87128 號函
    覆「台端聲請發還扣押款項乙事，因為犯罪所得，且非被告
    所有，自不得發還」等語，拒絕發還，顯有不當，為此，爰
    聲請撤銷上開扣押物發還之處分。
二、按對於檢察官所為扣押物發還之處分有不服者，受處分人得
    聲請所屬法院撤銷或變更之，刑事訴訟法第416 條第1 項第
    1 款定有明文。又扣押物若無留存之必要者，不待案件終結
    ，應以法院之裁定或檢察官命令發還之；其係贓物而無第三
    人主張權利者，應發還被害人，同法第142 條第1 項亦有明
    定。經查：被告甲○○所涉常業詐欺案件，業經臺灣高等法
    院高雄分院以96年度重金上更（四）字第1 號判決有期徒刑
    6 年10月，併科罰金銀元2 千萬元，減為有期徒刑3 年5 月
    ，併科罰金銀元1 千萬元確定，現由臺灣高雄地方法院檢察
    署以96年度執字第14396 號執行在案，此有被告甲○○之前
    案紀錄表在卷可稽，並經本院調取上開卷宗核閱屬實，關於
    聲請人5 人名下如附表所示之存款，上開確定判決業已明確
    認定係被告甲○○犯常業詐欺所得之物，惟非被告甲○○所
    有，故不依刑法第38條第1 項第3 款規定沒收等語（見該判
    決理由欄貳有罪部分第七點），是如附表所示之扣押財產，
    即有留存之必要，檢察官以該等財產係犯罪所得為由，拒絕
    發還聲請人5 人，洵屬有據，本件聲請，為無理由，應予駁
    回。
三、依刑事訴訟法第416 條第4 項、第412 條，裁定如主文。
中    華    民    國    98    年    1     月    16    日
                  刑事第十六庭  法  官  周宛瑩
以上正本證明與原本無異。
不得抗告。
中    華    民    國    98    年    1     月    16    日
                                書記官  彭帥雄
附表：
┌──┬────┬─────┬─────────┬─────┐
│編號│被扣押人│扣押行庫  │帳號              │金額（元）│
├──┼────┼─────┼─────────┼─────┤
│1   │己○○  │高企營業部│000-000-0000000-0 │2,350,000 │
├──┼────┼─────┼─────────┼─────┤
│2   │丙○○  │高企營業部│000-000-0000000-0 │5,500,000 │
├──┼────┼─────┼─────────┼─────┤
│3   │乙○○  │高企營業部│000-000-0000000-0 │6,200,000 │
├──┼────┼─────┼─────────┼─────┤
│4   │丁○○  │高企營業部│000-000-0000000-0 │2,700,000 │
├──┼────┼─────┼─────────┼─────┤
│5   │戊○○  │高企營業部│000-000-0000000-0 │3,400,000 │
└──┴────┴─────┴─────────┴─────┘


司法院資訊處製作；財團法人民間司法改革基金會備份。
